【裁判字號】    98,交聲,1448
【裁判日期】    980420
【裁判案由】    違反道路交通管理處罰條例聲明異議
【裁判全文】
臺灣臺北地方法院交通事件裁定        98年度交聲字第1448號
                                    98年度交聲字第1449號
原處分機關  交通部公路總局臺北區監理所板橋監理站
異議人即
受處分人    乙○○
上列異議人即受處分人因違反道路交通管理處罰條例案件，對於
交通部公路總局臺北區監理所板橋監理站民國98年3月9日所為2
個處分（原處分案號：板監裁字裁41-AEW401397號、裁字裁41-A
EW401398號），聲明異議，本院裁定如下：
    主  文
原處分均撤銷。
乙○○不罰。
    理  由
一、按汽車駕駛人有闖紅燈、不服指揮稽查而逃逸等行為，當場
    不能或不宜攔截製單舉發者，得逕行舉發，且應記明車輛牌
    照號碼、車型等可資辨明之資料，以汽車所有人為被通知人
    製單舉發，道路交通管理處罰條例第7條之2第1項第1款、第
    4款、第4項定有明文。考上開規定所以要求製單舉發之交通
    勤務警察或依法令執行交通稽查任務人員應記明車輛牌照號
    碼、車型等可資辨明之資料，係因逕行舉發之情形，往往可
    能因交通勤務警察或依法令執行交通稽查任務人員本身認知
    觀察能力不足而產生誤認之危險，亦可能因他人故意損毀、
    變造、塗抹、污損牌照而產生誤認之危險，故於逕行舉發時
    倘僅於舉發違反道路交通管理事件通知單（下稱舉發通知單
    ）上記載違規汽車駕駛人之車輛車牌號碼，而無記明其他可
    資辨明、確認受舉發人所有車輛即為違規行為人所駕車輛之
    資料，自難認已屬適法之舉發，於此情形下，倘製單舉發之
    交通勤務警察或依法令執行交通稽查任務人員於經傳喚到庭
    作證時仍無法正確陳述所見違規車輛之車型等可資辨明之資
    料，則上述誤認之危險顯無法完全排除，尚難遽為受舉發人
    不利之認定；另按疑似違規車輛之廠牌、車色等資料，乃查
    詢中華電信數據通信分公司網站等網站即可輕易查知之資料
    ，不能排除交通勤務警察或依法令執行交通稽查任務人員以
    此事後查得資料補齊其舉發當時認知觀察能力不足之危險，
    況若係大廠牌、常見車色，更無從排除誤認之危險，是應認
    所謂可資辨明之資料，應以車號查詢重型機車車籍資料所未
    揭示，但卻可資辨明之車型、車輛之特徵等為限，始能確保
    未以科學儀器取得證據資料證明違規行為之舉發正確性，而
    避免誤認之危險。
二、原處分意旨略以：異議人即受處分人（下稱異議人）乙○○
    所有車牌號碼CWF-553號重型機車於民國98年1月18日09時04
    分許，沿臺北市○○○路○段南往北車道行駛，並行駛禁行
    機車之內側第1車道，而有機器腳踏車不在規定車道行駛之
    違規行為，適有臺北市政府警察局文山第二分局交通分隊員
    警甲○○於羅斯福路5段與興隆路口交岔路口西南角執行交
    通執法勤務，見車牌號碼CWF-553號重型機車駕駛人有上述
    違規行為，即鳴哨以手勢及指揮棒示意該駕駛人右轉興隆路
    停車接受稽查，詎該車駕駛人先佯裝欲停靠路邊接受稽查，
    復突然加快車速沿興隆路直行而逃逸，甲○○警員因認異議
    人所有上述車輛有違反道路交通管理處罰條例第45條第13
    款、第60條第1項之違規行為而製單舉發，異議人於應到案
    日期（98年2月17日）前之98年2月16日擬具陳述書陳述意見
    ，經原處分機關函請舉發單位調查結果，仍以違規事實明確
    ，於98年3月9日以異議人所有上述車輛有違反道路交通管理
    處罰條例第45條第13款、第60條第1項之違規行為，依道路
    交通管理處罰條例第45條第13款、第60條第1項、第63條規
    定，裁處罰鍰新臺幣（下同）600元、3000元，並記違規點
    數1點。嗣異議人收受裁決書後於98年3月24日具狀聲明異議
    。上述事實，有舉發通知單2紙、道路交通管理事件陳述單
    、臺北市政府警察局文山第二分局98年3月2日北市警文二分
    交字第09830552700號函、裁決書2份、聲明異議狀等在卷可
    稽，是本件聲明異議為合法，先此敘明。
三、經查：訊之異議人乙○○固不諱言車牌號碼CWF-553號重型
    機車為伊所有，惟堅詞否認有何機器腳踏車不在規定車道行
    駛、違反道路交通管理處罰條例之行為拒絕停車接受稽查而
    逃逸之違規行為，辯稱：伊於舉發通知單所示違規時間係在
    家中休息，且伊所有車牌號碼CWF-553號重型機車亦停放在
    家門口未借人使用，該車於所指違規行為日時，後座已裝有
    貨架，然舉發員警竟稱違規行為時駕駛人係男性，後載有一
    名女性，足見員警有所誤認等語。經查：(1)本院依職權傳訊
    證人即舉發員警甲○○，證人甲○○業證稱：伊於98年1月
    18日上午9時4分許獨自一人著制服、反光背心於羅斯福路與
    興隆路口西南角（實應為東南側）即武功國小側執行交通執
    法勤務，見車牌號碼CWF-553號重型機車從羅斯福路南往北
    車道之第一、二車道即快車道穿出，伊見狀即趨前以哨子、
    手勢、指揮棒示意該車右轉至興隆路停車接受稽查，詎該車
    先佯裝欲停靠路邊接受稽查，復突然加快車速直行興隆路逃
    逸，伊距離該違規機車最近距離約為2、3公尺，有先以筆記
    記下該車車牌號碼及顏色（銀色），經以掌上型電腦查詢車
    牌號碼後，確認該車顏色無誤，另伊看到之違規行為人長相
    很像在庭之異議人，後座另載有一名女子等語（見本院98年
    4月16日訊問筆錄），並據提出筆記紙1張為證，且證人甲○
    ○所填載、卷附臺北市政府警察局舉發違反道路交通事件通
    知單2紙上亦記載「CWF-553」之車牌號碼及「銀色、普重機
    、（性別）男」等文字，然查：證人甲○○雖證稱違規行為
    人長相很像在庭之異議人云云，惟依本件舉發過程觀之，違
    規行為之機車駕駛人戴有安全帽，且係乘坐於機車上，與證
    人甲○○晤面接觸之時間亦甚短暫，證人甲○○復有其他諸
    多交通稽查勤務經驗，如何能確認異議人即為本件違規行為
    之駕駛人而不生誤認混淆之虞，允非無疑，至舉發通知單所
    載「男性」之特徵，則無從作為可資辨明之資料，亦此敘明
    ；又證人甲○○雖另證稱伊有記錄違規重型機車之牌照號碼
    及顏色云云，並據提出筆記紙1張為證，惟觀諸該筆記紙所
    記載之顏色為銀色，乃一般習見之機車用色，且證人甲○○
    亦不諱言伊有以掌上型電腦查詢違規機車車牌號碼並確認該
    車顏色之情，不能排除此部分車輛顏色之記載為證人甲○○
    事後藉由掌上型電腦查詢確認之可能；(2)經本院再訊之證人
    甲○○所見之車牌號碼CWF-553號重型機車有無其他可資辨
    明之特徵，證人甲○○仍證稱：伊當時只記得顏色與車牌號
    碼，沒有注意到其他特徵等語（同上訊問筆錄），且本院另
    依職權函請臺北市政府警察局文山第二分局交通分隊提供98
    年1月18日上午9時至9時20分於臺北市文山區○○○路○段、
    興隆路1段交岔路口之監視器錄影帶或車牌號碼CWF-553號重
    型機車有行駛禁行機車道等違規行為之翻拍照片，並指示由
    證人甲○○攜帶到院，然證人甲○○復證稱：本件屬於攔停
    ，沒有辦法拍下違規時候的照片，另上述時間之交岔路口監
    視錄影畫面已被後來的錄影畫面覆蓋，均無法提供等語（同
    上訊問筆錄），是本件所憑以為異議人不利認定之證據，實
    僅有證人甲○○所記錄之車牌號碼及車色，然徒憑此一資料
    ，是否得執為不利異議人認定之唯一證據，依前開說明，實
    非無疑；(3)又查，異議人另辯稱伊所有車牌號碼CWF-553號
    重型機車後座於97年11月19日即裝有鐵製貨架，並據提出伊
    於97年11月18日在臺北市○○○路133巷6弄17號之萬陽實業
    有限公司購買貨架1組之估價單1紙為證，衡情異議人殊無為
    本件異議特意甘犯刑法法條而偽造估價單之必要，應認異議
    人於97年11月19日確有在車牌號碼CWF-553號重型機車後座
    裝置鐵製貨架，且於98年1月18日仍繼續在該車裝置使用之
    情，然訊之證人甲○○業明確證稱：伊當時並未看到這樣的
    貨架，如果違規當時該車有裝此貨架，根本不可能載人等語
    （同上訊問筆錄），益見證人甲○○不無誤認違規機車車牌
    號碼，甚或他人故意損毀、變造、塗抹、污損牌照而使證人
    甲○○誤認之可能。綜上所述，本件原處分機關所據以裁罰
    異議人所憑之證據，尚未足以排除舉發員警誤認違規車輛車
    牌號碼或他人故意損毀、變造、塗抹、污損牌照以逃避裁罰
    之可能，應認並未充分提出道路交通管理處罰條例第7條之2
    第1項第1款、第4款、第4項所要求之可資辨明資料，且異議
    人復能提出有利於己且非顯不可信之證據，依據行政訴訟程
    序同亦應適用之證據裁判主義，自應為有利於異議人之認定
    。
四、綜上所述，本件並無積極證據足認異議人所有車牌號碼CWF-
    553號重型機車確有於98年1月18日上午9時4分許，沿臺北市
    ○○○路5段北往南行駛內側第1車道即禁行機車道行駛，嗣
    並拒絕停車接受稽查而逃逸等違規行為，原處分機關不察，
    率依道路交通管理處罰條例第45條第13款、第60條第1項、
    第63條、違反道路交通管理事件統一裁罰基準表規定裁處異
    議人罰鍰600元、3000元，並記違規點數1點，尚非有據，異
    議意旨求予撤銷免罰，為有理由，本院自應撤銷原處分，改
    諭知異議人不罰，以資適法。
五、據上論斷，應依道路交通案件處理辦法第20條，裁定如主文
    。
中    華    民    國    98    年    4     月    20    日
                  交通法庭    法  官  張永宏
以上正本證明與原本無異。
如不服本裁定應於送達後5日內向本院提出抗告狀。
                              書記官  江虹儀
中    華    民    國    98    年    4     月    20    日


司法院資訊處製作；財團法人民間司法改革基金會備份。
